臺灣高等法院刑事裁定
109年度抗字第914號
抗  告  人  湯溢進



上列抗告人即受刑人因聲請定其應執行刑案件，不服臺灣桃園地
方法院中華民國109年4月27日裁定（109年度聲字第688號），提
起抗告，本院裁定如下：
    主  文
抗告駁回。
    理  由
一、原裁定意旨略以：抗告人即受刑人湯溢進（下稱受刑人）所
    犯如原裁定附表所示之罪，經如原裁定附表所示之法院判處
    如原裁定附表所示之刑，均經確定在案，且均為不得易科罰
    金之刑，原審為上開案件犯罪事實最後判決之法院，有該等
    判決書查詢資料及本院被告前案紀錄表各1份在卷可稽。綜
    上，上開犯罪乃於最先裁判107年11月21日確定前所犯數罪
    ，原審並為上開案件犯罪事實之最後判決法院，檢察官聲請
    就上開犯罪合併定其應執行之刑，原審審核認聲請為正當，
    應予准許，爰依刑事訴訟法第477條第1項，刑法第50條第1
    項前段、第53條、第51條第5款，就受刑人所犯如原裁定附
    表所示之罪刑合併定其應執行刑為有期徒刑5年2月等語。
二、抗告意旨略以：
　㈠國家擁有權力可介入人民生活各種層面，對人民而言，凡國
    家權力皆蘊含重要意義，其中尤以刑罰權最具權力性表徵，
    並為其他權力之最終擔保，是以格外受重視。國家藉由刑罰
    權之行使，對人民科以刑罰、限制或剝奪人身自由及財產權
    ，可見刑罰及刑罰權之行使應制約。
　㈡裁判確定前所犯數罪，併合處罰之，數罪併罰有二裁判以上
    者，依刑法第51條之規定，定其應執行刑，同法第50條第1
    條前段、第53條分別定有明文，另按有二裁判以上經定其執
    行刑後，又與其他裁判併合而更定其執行刑者，前定之執行
    刑當然失效，仍應以原來宣告之數個刑罰計算，而不以當時
    該數罪所定應執行刑為計算基準（最高法院57年度台抗字第
    198號裁定參照）。而更定之應執行刑不應比前定之執行刑
    加計其他裁判所處刑期為重，否則即與法秩序理念及法律目
    的之內部界限有違（最高法院93年度台非字第192號裁定意
    旨參照），故依上開法理，本件原裁定所定有期徒刑5年2月
    雖為合法，然依黃榮堅教授所示之併合執行率0.68為計算之
    基礎，定執行刑之自由裁量應符合罪責、罪刑及比例原則，
    方為適法。再則犯罪行為人為社會孤立隔絕之少數且為政治
    上之弱勢，難以經由一般民主程序扭轉其法律上劣勢地位，
    且依憲法第8條規定，人民身體之自由應予保障，限制人身
    自由之刑罰，嚴重限制人民基本權，係不得已之最後手段，
    立法機關倘為保護合乎憲法價值之特定重要法益，並認施以
    刑罰有助於目的達成，又別無其他相同有效達成目的而侵害
    較小之手段可資運用，雖得以刑罰規範限制人民身體自由，
    惟仍須合乎比例原則，尤其法定刑度之高低應與行為所生危
    害、行為人責任之輕重相稱，始符合罪刑相當原則而與比例
    原則無違。受刑人知悉誤蹈法紀為法理所不容，望能明法析
    理，賜准從新更刑，參照刑法第57條所列各項及第59條、第
    71條規定予以自新之機會云云。
三、按數罪併罰之定應執行之刑，係出於刑罰經濟與責罰相當之
    考量，並非予以犯罪行為人或受刑人不當之利益，為一種特
    別的量刑過程。相較於刑法第57條所定科刑時應審酌之事項
    係對一般犯罪行為之裁量，定應執行刑之宣告，乃對犯罪行
    為人本身及所犯各罪之總檢視。除應考量行為人所犯數罪反
    應出之人格特性，並應權衡審酌行為人之責任與整體刑法目
    的及相關刑事政策，在量刑權之法律拘束性原則下，依刑法
    第51條第5款之規定，採限制加重原則，以宣告各刑中之最
    長期為下限，各刑合併之刑期為上限，但最長不得逾30年，
    資為量刑自由裁量權之外部界限，並應受法秩序理念規範之
    比例原則、平等原則、責罰相當原則、重複評價禁止原則等
    自由裁量權之內部抽象價值要求界限之支配，使以輕重得宜
    ，罰當其責，俾符合法律授與裁量權之目的，以區別數罪併
    罰與單純數罪之不同，兼顧刑罰衡平原則。個案之裁量判斷
    ，除非有全然喪失權衡意義或其裁量行使顯然有違比例、平
    等諸原則之裁量權濫用之情形，否則縱屬犯罪類型雷同，仍
    不得將不同案件裁量之行使比附援引為本案之量刑輕重比較
    ，以視為判斷法官本於依法獨立審判之授權所為之量刑裁奪
    有否裁量濫用之情事。此與所謂相同事務應為相同處理，始
    符合比例原則與平等原則之概念，迥然有別（最高法院100
    年度台上字第21號判決意旨參照）。又法院定執行刑時，茍
    無違法律之內、外部界限，其應酌量減輕之幅度為何，實乃
    裁量權合法行使之範疇，自不得遽指違法（最高法院102年
    度台抗字第932號裁定意旨參照）。
四、經查：
　㈠本件受刑人犯如原裁定附表所示之罪，分別經原裁定附表所
    示之法院判處如原裁定附表所示之刑，且均分別確定在案（
    原裁定附表編號1之宣告刑誤載為有期徒刑2月6月，應更正
    為有期徒刑2年6月），又原裁定附表所示各罪均為不得易科
    罰金之罪，且原審法院為最後事實審法院，是原審審核卷證
    結果，認檢察官聲請為正當，定其應執行刑為有期徒刑5年2
    月，經核係在各宣告刑中刑期最長（有期徒刑2年6月）以上
    ，各刑合併之刑期以下之範圍內，與刑法第51條第5款所定
    之外部界限並無違背，亦未逾越自由裁量之內部界限（原裁
    定附表編號1至2所示之罪曾經裁定定應執行有期徒刑3年6月
    ，加計原裁定附表編號3之罪之刑期【經判處有期徒刑1年10
    月】，總和為有期徒5年4月）。 
　㈡本院綜衡卷存事證及受刑人所犯數罪類型、次數、各罪之侵
    害法益、個別罪質內容、各罪犯罪情節、對其犯罪應予之整
    體非難評價等一切情狀，認原審所定之應執行刑，並未逾越
    法律所規定之範圍，亦無明顯過重而違背比例原則或公平正
    義之情形，與刑罰經濟、刑法定應執行刑之恤刑考量等法律
    規範目的均無違背，核屬原審法院定刑職權之行使，於法並
    無違誤，其所酌定之應執行刑，難認有顯然濫用裁量權限而
    未當之情形。準此，受刑人泛稱原裁定違反罪刑相當原則、
    比例原則云云，自委無可憑。
　㈢受刑人另引述之學者見解，洵為學者對於量刑之研究意見，
    至多僅得作為法院定應執行刑之參考，無從援引作為指摘本
    案量刑輕重之依據，難謂可取。
　㈣至受刑人所執刑法第57條、第59條規定，核與法院合併定其
    應執行刑所應審酌之事由迥然不同，且上開規定所定之量刑
    事由均經原裁定附表所示各該判決於量刑時審酌在內，本院
    自無由再為重複之評價。另刑法第71條之規定則為法院就主
    刑有加重及減輕事由時所應依循之規則，核與定應執行刑之
    情形無涉。是受刑人泛執刑法第57條、第59條及第71條規定
    提起抗告，容非足採。
　㈤綜上，原裁定並無違誤或不當之處，受刑人徒憑己意，泛稱
    原裁定違反罪刑相當原則、比例原則云云，並執學者之意見
    為據，空言指摘原裁定不當而請求重新定其應執行刑，其抗
    告為無理由，應予駁回。
中　　華　　民　　國　　109 　年　　6 　　月　　20　　日
                  刑事第二十一庭審判長法　官  許宗和
                                      法　官  黃惠敏
                                      法　官  章曉文
以上正本證明與原本無異。
如不服本裁定，應於收受送達後五日內向本院提出抗告狀。
                                      書記官  陳媖如
中　　華　　民　　國　　109 　年　　6 　　月　　22　　日